最　高　行　政　法　院　判　決　　　　　　　　　　九十一年度判字第三七六號
　　原　　　告　廖學從即來惠企業社
　　被　　　告　財政部臺灣省中區國稅局
　　代　表　人　楊重華
右當事人間因營利事業所得稅事件，原告不服行政院中華民國八十九年三月二日台八
十九訴字第○六二五一號再訴願決定，提起行政訴訟。本院判決如左︰
　　主  文
原告之訴駁回。
訴訟費用由原告負擔。
　　事  實
緣原告係獨資小規模營利事業，其營業項目為自產蔬菜零售，經法務部調查局雲林縣
調查站查獲其原告自民國八十至八十三年間擅自經營豬肉肉品買賣，未辦理營業項目
變更登記及申報營利事業所得稅。案經移送被告核定補徵原告營利事業所得稅八十年
度新台幣（以下同）一二四、三三九元、八十一年度一、○八六、五一四元、八十二
年度二、一○二、七二八元，並按所補徵稅額分別處以一倍罰鍰八十年度一二四、三
○○元、八十一年度一、○八六、五○○元、八十二年度二、一○二、七○○元（計
至百元止）。原告不服，申經復查結果，八十二年度營利事業所得稅獲准減列三、一
四四元，並變更八十二年度罰鍰為二、○九九、五○○元，其餘未准變更。原告仍不
服，提起訴願、再訴願，遞遭決定駁回，遂提起行政訴訟。茲摘兩造訴辯意旨於次
：
原告起訴意旨略謂：一、按訴願法第二條第一項明定：「本法所稱行政處分謂中央或
地方機關基於職權就特定之具體事件所為發生公法上效果之單方行政行為。」本件八
十三年十月四日經由調查局之筆錄認定課稅，顯屬不合。本案係調查員接獲一封無具
名黑函，推測誣指原告七十九年八月八日以來惠企業社名義申請營業登記，營業項目
為自產蔬菜零售，然自八十年起至八十三年擅自經營豬肉品買賣，涉嫌私屖及違反食
品衛生法等刑責，且未依營業稅法第三十條規定申請營業項目變更登記。調查局遂移
由被告審查補徵營業稅、營利事業所得稅並裁處罰鍰。然事實上，本件刑事部分經臺
南高等法院判決無罪定讞，而營業稅及罰鍰部分亦經最高行政法院八十五年度判字第
一八九○號判決將再訴願決定、訴願決定及原處分均撤銷。二、被告一再以所謂「違
章證物帳冊」核定原告非事實之所得。然事實上，除估價單是商人向原告訂貨之簽收
單簿外，再訴願決定機關所稱「二十四冊為銷貨簿」，僅為原告在書局隨手購得，雖
書皮上印有「銷貨簿」字樣，但實際內容為原告書寫之雜項收支，其中包括原告向案
外人借貸、調度周轉金錢之記載、養豬時積欠飼料商貨款及被訴外人倒債、欠債憑證
，還有一些是託人運輸、家用、建豬舍、僱請臨時工資等費用記載。被告故意以印刷
皮字而忽略實際內容，核課原告營利事業所得稅，再訴願決定及訴願決定，並以原告
未提供帳冊及相關成本及損費之憑證供核為由予以駁回，但原告之資料遭查扣未發還
，又未被告知資料確實去處，理當無正確資料提供。倘原告真有如此龐大金額之肉品
銷售額，一斤肉僅數十元，其買賣帳目應繁多，為何「違章帳冊」只有賣出卻無買入
？此一情形根本不符合一般買賣業之經驗法則，被告任意猜度，其出入何止千里。三
、按營利事業所得稅應以營業稅所認定之營業額為基礎，同一事件中，營業稅之處分
既經判決撤銷，營利事業所得稅之課徵自生疑義。再則，稅捐稽徵法第二十三條規定
稅捐之徵收期間為五年，如今已是八十九年，本件徵收之適法性亦生疑義？而罰鍰部
分，因核課資料仍有疑問，且被告查扣原告帳冊，仍未發還，被告以所得稅法第一百
十條規定，認定原告漏報或短報所得，與事實不符。四、綜上所述，請將再訴願決定
、訴願決定及原處分均撤銷等語。
被告答辯意旨略謂：一、關於補徵八十至八十二年度營利事業所得稅部分：（一）按
「納稅義務人應於每年二月二十日起至三月底止，填具結算申報書，向該管稽徵機關
，申報其上一年度內構成綜合所得總額或營利事業收入總額之項目及數額，以及有關
減免、扣除之事實，並應依其全年應納稅額減除暫繳稅額，計算其應納之結算稅額，
於申報前自行繳納。但短期票券利息所得之扣繳稅款不得減除。」為所得稅法第七十
一條第一項所規定。次按「小規模營利事業經稽徵機關查獲之實際營業額大於原查定
營業額者，其差額應補徵營利事業所得稅；如其未能提示有關成本資料以供核定，且
其實際營業額在適用當年度『擴大書面審核營利事業所得稅結算申報案件實施要點』
之營業額標準以內者，應依該要點規定之純益率核定其所得額。若實際營業額大於適
用要點之營業額標準以上者，其全年所得額均應按同業利潤標準核定」復為財政部七
十五年三月二十二日台財稅第七五二二四六九號函釋在案。（二）本件原告於八十年
至八十三年間因擅自經營登記營業項目以外之豬肉品買賣業務，案經法務部調查局雲
林縣調查站查獲，除經被告核定買賣肉品業務銷售額八十年度為九、九二九、六一九
元，八十一年度三三、五一八、七四二元及八十二年度七六、四四九、五三九元，並
依首揭財政部函釋核定短漏報八十年度所得額四九六、四八○元，八十一年度所得額
四、三五七、四三六元及八十二年度所得額八、四○九、四四九元，逃漏八十年度營
利事業所得稅一二四、三三九元，八十一年度營利事業所得稅一、○八六、五一四元
及八十二年度營利事業所得稅二、一○二、七二八元。原告不服，主張僅係飼養豬隻
屠宰出售，免予課徵營業稅，並稱調查之帳冊所載並非銷售額，僅係週轉借貸金額紀
錄云云。案經被告復查決定以經查原告同一事件涉及逃漏營業稅，原告業已向雲林縣
稅捐稽徵處提起行政救濟確定在案，次查本件原經核定原告八十二年度銷售豬肉肉品
金額為七六、四四九、五三九元，惟該部分業經該處查明其中一一四、三四二元係重
複計入銷售額，是八十二年度逃漏銷售額復查後應重行核定為七六、三三五、一九七
元。又本件原告擅自經營豬肉肉品買賣業務，雖經行政救濟確定准予免徵營業稅，惟
豬肉肉品買賣業務之收入及所得，並無所得稅法第四條規定免納所得稅之適用，自應
就其各該年度收入總額減除各項成本費用、損失及稅捐後之純益額為所得額核課營利
事業所得稅。被告經於八十七年七月二十一日以中區國稅法字第八七○○三九一三五
號函請原告提供八十至八十二年度帳簿憑證及有關文據供核，惟原告並未提供成本損
費帳簿憑證供核，而僅函復稱實際銷售豬肉肉品金額僅數百萬元，非原查查獲之銷售
金額。經核本件查獲之各該年度銷售額，業經原告八十三年十一月四日，於雲林縣財
稅警聯合查緝小組談話筆錄證稱屬實，且營業稅行政救濟結果除八十二年度銷售額，
經雲林縣稅捐稽徵處查明其中一一四、三二四元，係屬重複計入銷售額准予扣除外，
其餘均未獲變更，並告確定在案，是本件原告主張銷售金額僅數百萬元乙詞，核不足
採。另本件原告八十、八十一及八十二年度經查獲實際營業額大於原查定營業額，並
未提供各該年度成本、損費帳簿憑證供核，是原核定依首揭法令規定補徵各該年度所
漏稅款，經核並無不合，惟八十二年度逃漏之銷售額既經查明應更正為七六、三三五
、一九七元，則該年度應補稅額經重行計算，計逃漏稅額為二、○九九、五八四元，
應予補徵稅額二、○九九、五八四元，即減列八十二年度營利事業所得稅三、一四四
元，揆諸首揭法條規定及財政部函釋意旨，並無不合。（三）本件系爭各該年度銷售
額，已如前述業經行政救濟確定在案，被告按確定之銷售額予以核定各該年度營業收
入並無不合。又原告就各年度系爭之銷售額，即未提供帳冊及相關成本、損費之憑證
供核。另法務部調查局雲林縣調查站所查扣原告相關違章證物，業已移交由雲林縣稅
捐稽徵處保管，經向該處調借共計四十冊，其中二十四冊為銷貨簿、十五冊為估價單
，均係原告銷貨收入之事證，至進貨簿僅一冊，經核其記載年度為八十三年，與本案
系爭八十至八十二年度期間不同，由查扣之違章帳冊，確仍無法查核其八十至八十二
年度相關成本及損費，是被告依前揭法令規定，予以核定八十至八十二各該年度所得
額，依法並無不合。又本案稅單已於八十四年間送達予原告，原告於八十四年十月二
十日申請復查，迄今尚未確定，是本件應俟確定後，由被告依據稅捐稽徵法第三十八
條規定辦理，原告主張已逾徵收期間乙詞，委不足採。二、罰鍰部分：（一）按「納
稅義務人已依本法規定辦理結算申報，但對依本法規定應申報課稅之所得額有漏報或
短報情事者，處以所漏稅額兩倍以下之罰鍰。」為所得稅法第一百十條第一項所明定
。次按「主旨：小規模營業人經營登記項目以外之其他業務銷售額，被查獲者，其銷
售額應依法計算補徵營業稅及所得稅並送罰。說明．．．三、至所得稅部分，如有發
生漏報所得情事，除應依法補徵所得稅外，並應依所得稅法第一百十條規定處罰，至
於其漏稅額，應依營利事業所得稅查核準則第一百十二條規定計算。」復為財政部八
十一年二月二十八日台財第八一○七五六七一三號函明釋在案。（二）本件原告漏報
銷售額逃漏營利事業所得稅之事實，已如前述，被告復查決定遂依前揭法條規定及財
政部函釋，分別就原告八十至八十二年度所逃漏之漏稅額科處一倍之罰鍰，即八十年
度一二四、三○○元、八十一年度一、○八八、五○○元及八十二年度二、○九九、
五○○元，並無不合。原告仍執前詞主張，並無新事證可稽，委無可採。是原處分及
所為復查、訴願、再訴願決定並無違誤，請判決駁回原告之訴等語。
　　理  由
按「納稅義務人應於每年二月二十日起至三月底止，填具結算申報書，向該管稽徵機
關，申報其上一年度內構成綜合所得總額或營利事業收入總額之項目及數額，以及有
關減免、扣除之事實，並應依其全年應納稅額減除暫繳稅額，計算其應納之結算稅額
，於申報前自行繳納。」「納稅義務人未依本法規定自行辦理結算申報，而經稽徵機
關調查，發現有依本法規定課稅之所得額者，除依法核定補徵應納稅額外，應照補徵
稅額，處三倍以下之罰鍰。」「稽徵機關進行調查或復查時，納稅義務人應提示有關
各種證明所得額之帳簿、文據；其未提示者，稽徵機關得依查得之資料或同業利潤標
準，核定其所得額。」分別為行為時所得稅法第七十一條第一項前段、第一百十條第
二項、第八十三條第一項所明定。又按「小規模營利事業經稽徵機關查獲之實際營業
額大於原查定營業額者，其差額應補徵營利事業所得稅；如其未能提示有關成本資料
以供核定，且其實際營業額在適用當年度『擴大書面審核營利事業所得稅結算申報案
件實施要點』之營業額標準以內者，應依該要點規定純益率核定其所得額。若實際營
業額大於適用要點之營業額標準以上者，其全年所得額均應按同業利潤標準核定。」
復經財政部七十五年三月二十二日台財稅第七五二二四六九號函釋在案。本件原告係
獨資小規模營利事業，其營業項目為自產蔬菜零售，經法務部調查局雲林縣調查站查
獲其自八十至八十三年間擅自經營豬肉肉品買賣，未辦理營業項目變更登記，移由被
告核定補徵營利事業所得稅八十年度新台幣（以下同）一二四、三三九元、八十一年
度一、○八六、五一四元、八十二年度二、一○二、七二八元，並以原告未申報營利
事業所得稅，按補徵稅額分別處以一倍罰鍰八十年度一二四、三○○元、八十一年度
一、○八六、五○○元、八十二年度二、一○二、七○○元。原告不服，以被告據以
核課之調查筆錄所稱違章帳冊，其中包含建造豬舍、冷凍庫及金錢調度之雜項紀錄，
並非營業銷售額云云。申經復查結果，以原告八十二年度銷售豬肉肉品金額，經查明
其中一一四、三四二元係重複計入銷售額，應重行核定為七六、三三五、一九七元。
至所稱帳載金額非營業銷售額一節，查原告八十至八十二年度銷售豬肉肉品之金額，
有原告八十三年十一月四日於雲林縣財稅警聯合查緝小組之談話筆錄附卷可稽，被告
據以核定八十至八十二年度銷售額，併課原告營利事業所得稅，並按補徵稅額處一倍
之罰鍰，核非無據，除准予核減八十二年度營利事業所得稅三、一四四元及罰鍰三、
二○○元外，其餘未准變更。原告以原處分因其未能提供帳簿憑證供核，而以上開談
話筆錄內容核定其營利事業所得稅，惟其被查扣之帳冊未全部發還，致其無法提供確
實之銷售與進貨成本云云。訴經財政部訴願決定及行政院再訴願決定，以原告既未能
提供帳冊及相關成本及損費之憑證供核，則被告按同業利潤標準核定其各該年度所得
，並無不合。又據被告八十九年二月九日中區國稅法字第八九○○○六三四一號函查
復，略以法務部調查局雲林縣調查站所查扣原告相關違章證物，業已移交由雲林縣稅
捐稽徵處保管，經向該處調借共計四十冊，其中二十四冊為銷貨簿、十五冊為估價單
，均係原告銷貨收入之事證，至進貨簿僅一冊，經核其記載年度為八十三年，與本案
系爭八十至八十二年度期間不同，是由查扣之違章帳冊，確仍無法查核其八十至八十
二年度相關成本及損費等語，所訴核不足採。又本案稅單於八十四年間已送達原告，
原告並於八十四年十月二十日申請復查。至被告八十七年九月二十二日中區國稅虎尾
徵字第八七○○一一七九七號函檢送之繳款書，係因原告申請復查，經原處分機關復
查決定後，因加計行政救濟利息連同本稅重新發單，訴稱本案已逾五年核課期間，原
處分應予撤銷云云，亦不足採。因而駁回原告之訴願、再訴願。經核與前述規定無違
。原告起訴主張如事實欄起訴意旨所載，經查：(一)、原告廖學從獨資設立來惠企業社
，經營登記營業項目－自產蔬菜零售以外之豬肉肉品買賣業等事實，非但有其在雲林
財稅警聯合查緝小組之談話筆錄為證，並有其帳冊足按，原告亦不否認有銷售豬肉之
情事，被告據以認定原告應申報營利事業所得，自非無稽。至於原告銷售豬肉，因屬
農產品免徵營業稅，及其被訴違反食品衛生管理法及私宰等刑事罪嫌被判決無罪確定
，與其本案銷售豬肉有營利所得應申報繳納營利事業所得稅無關，難據以認本案無庸
申報繳納營利事業所得稅。(二)、原告於銷售簿所載，經被告據以算定其銷售額，業經
原告於上述談話筆錄承認無訛，原告事後又稱其內容有雜項收支、向人借貸、調度資
金、積欠他人貨款、臨時工支出等情形，既無佐證，且無明細金額，難自被告認定之
銷售額中剔除。(三)、原告銷售額涉漏營業稅部分雖經行政爭訟結果，因屬農產品免稅
撤銷原核課處分，但其有營利事業所得，又無免納所得稅之規定，自不能指被告核課
營利事業所得稅，為有疑義。其核課期間未逾五年，已如上所論述，原告以依法加計
利息重發之稅單認指已逾核課期間，係屬誤會。(四)、原告銷售額關於八十三年度部分
，經原告訴經台中高等行政法院以八十九年度訴字第二三三號判決駁回原告之訴，該
部分係與本案部分併被查獲，於查獲時有該年度進貨簿一冊，足見進、銷分載，本案
部分雖無進貨簿，並不能即認本案銷售額非真實。(五)、原告經通知而未提出有關成本
損費帳簿憑證供核，被告依同業利潤標準核定其所得額而補徵營利事業所得稅，並無
不合。本案查扣之帳冊，原告非不可自查扣單位得知帳冊所在，且如前所述，本案查
扣帳冊共計四十冊，除八十三年度進貨簿一冊外，餘二十四冊銷售簿、十五冊估價單
，別無關於本案部分成本、損費之帳簿文據，自無從查帳勾稽認定。(六)、原告未辦理
營業項目變更登記，亦未申報營利事業所得稅，被告依補徵稅額處一倍罰鍰，雖誤引
用所得稅法第一百十條第一項，其結果核與應適用之同條第二項無違。從而被告復查
決定更正原核定就八十二年度部分計算錯誤金額，就其餘部分維持初查原核定，訴願
、再訴願決定遞予維持，按諸前述規定，均無違誤。起訴為無理由，應予駁回。
據上論結，本件原告之訴為無理由，爰依行政訴訟法施行法第二條、行政訴訟法第九
十八條第三項前段，判決如主文。
中　　華　　民　　國　　九十一　　　年　　　三　　　　月　　　八　　　　日
                    最 高 行 政 法 院  第 一 庭
                                審 判 長 法  官　　　黃　綠　星
                                         法  官      高　啟　燦
                                         法  官　　　蔡　進　田
                                         法  官　　　黃　璽　君
                                         法  官　　　廖　宏　明
右  正  本  證  明  與  原  本  無  異
　　　　　　　　　　　　　　　　　　　　 法院書記官　邱　彰　德
中　　華　　民　　國　　九十一　　　年　　　三　　　　月　　　八　　　　日
